臺灣高等法院高雄分院刑事判決　　　　　　　　　　九十三年度上訴字第五六號
　　上訴人　丁○○
　　即被告
右上訴人因妨害自由等案件，不服臺灣高雄地方法院九十二年度訴字第一八號中華民
國九十三年三月十六日第一審判決（起訴案號：臺灣高雄地方法院檢察署九十一年度
偵字第一九一二號），提起上訴，本院判決如左：
      主  文
上訴駁回。
    事  實
一、丁○○前曾於八十九年間犯偽造文書罪，經原審法院判處有期徒刑四月確定，於
    九十年三月二十一日執行完畢，仍不知悔改；緣已判決確定之蔡鴻彰與林鍾文係
    朋友關係，林鍾文係詹榮茂之義子，詹榮茂之友人鄧美秀前因會款債權，向王炳
    雄收取每張票面金額新臺幣（下同）二萬元之本票共計三十七張，鄧美秀並將其
    中九張交由詹榮茂收取，詹榮茂乃於九十年十二月間某日，委託義子林鍾文代為
    收取，林鍾文於九十一年一月八日晚上某時，將前揭九張本票交予蔡鴻彰前去催
    討債款；詎蔡鴻彰竟夥同其弟丁○○、友人薛建一（由原審通緝中）及林鍾文之
    某不詳姓名年籍綽號「成仔」之成年友人，四人共同基於概括之犯意聯絡，先於
    九十一年一月十日下午一時五十分許，未經許可即共同擅自侵入高雄縣大社鄉○
    ○村○○路四十八號王炳雄之岳父乙○○住處內，並向乙○○質問王炳雄是否在
    家，乙○○答稱王炳雄不在後，蔡鴻彰等四人隨即要求乙○○代償王炳雄積欠之
    債務，丁○○並向乙○○表示：「我們出來討債沒有不成功的」等語，以此脅迫
    方式要求乙○○代為清償王炳雄之債務，乙○○迫於無奈，遂拿出一千二百元交
    予蔡鴻彰，蔡鴻彰除取走乙○○身上之一千二百元外，並向乙○○索取其身分證
    加以影印後，始持身分證影本，一同離開現場，並於離去前，復向乙○○表示：
    二天後會再來等語，蔡鴻彰隨後將該九張本票交還林鍾文。嗣蔡鴻彰於九十一年
    一月十三日，復駕駛車牌號碼ＹＨ—六四七二號自用小客車，搭載丁○○、薛建
    一及不知情之汪雅竹、黃琤雯（以上二人業經原審判決無罪確定），行經林鍾文
    之檳榔攤，林鍾文又委託蔡鴻彰再前往乙○○住處向王炳雄催討債務，詎丁○○
    、薛建一、蔡鴻彰復承前揭無故侵入住宅及使人行無義務之事之概括犯意聯絡，
    於同日下午一時五十分許，駕車到達乙○○前揭住處門口前，乙○○之妻丙○見
    狀，即將其住宅大門關閉，丁○○、薛建一遂先下車，分別用力以手敲打及以腳
    踹一樓大門（鐵門），乙○○迫於無奈，始打開大門，而行無義務之事，丁○○
    、薛建一、蔡鴻彰三人又未經許可，再次闖入乙○○住處內，並基於損壞之犯意
    聯絡，共同用力拉扯乙○○住處內一樓通往二樓之木門（上鎖），致木門上之門
    鎖損壞，足以生損害於乙○○，嗣經警據報前來處理，始當場查獲丁○○、薛建
    一及蔡鴻彰。
二、案經乙○○、丙○訴由高雄縣警察局仁武分局移送臺灣高雄地方法院檢察署檢察
    官偵查起訴。
    理  由
一、訊據上訴人即被告丁○○固不諱言於九十一年一月十日，與蔡鴻彰及另一名綽號
    「成仔」之成年男子，一同前往乙○○住處，乙○○有拿一千二百元交給蔡鴻彰
    ，蔡鴻彰並有拿乙○○之身分證去影印，又於同年一月十三日，與蔡鴻彰，薛建
    一、汪雅竹、黃琤雯前去乙○○住處，惟矢口否認有何不法之犯行，並辯稱：當
    時是乙○○叫我進去，我不知道乙○○為何拿一千二百元出來，也沒有對乙○○
    說我們出來討債沒有不成功的云云；惟查：
（一）前揭林鍾文將其義父詹榮茂所交付之由王炳雄所簽發償還用以償還鄧美秀會錢
      之本票九張，交予同案被告蔡鴻彰向王炳雄討債之事實，業據證人林鍾文、詹
      榮茂、鄧美秀證述在卷；而同案被告蔡鴻彰於九十一年一月十日，與其弟即被
      告丁○○、薛建一及另一名不詳姓名綽號「成仔」之成年人，一同前往高雄縣
      大社鄉○○村○○路四十八號告訴人乙○○住處，並未經許可而侵入住處內，
      被告丁○○並脅迫告訴人乙○○代為償還王炳雄積欠之債務，嗣同案被告蔡鴻
      彰並要求告訴人乙○○交出身分證供其影印，並取走乙○○身上之一千二百元
      等事實，業據告訴人乙○○於警訊中指稱：九十一年一月十日下午一時五十分
      許，我在家中看電視，丁○○、蔡鴻彰、薛建一及另一名男子到我住處找王炳
      雄討債，我表示已經四、五年沒看見王炳雄，他們就表示王炳雄欠債要我還等
      語（見九十一年一月十日、同月十三日警訊筆錄）；於偵查中指稱：九十一年
      一月十日，丁○○恐嚇我等語（見九十一年十月二十九日偵訊筆錄）；於原審
      指稱：九十一年一月十日當天，有四人前來敲門，我開門後，該四人未經我許
      可即入住處，後來丁○○向我表示他們出來討錢沒有拿不到錢的，他們並拿身
      分證去影印，我因心理害怕，將身分證拿給他們，並表示過二天還要來等語（
      見原審九十二年二月二十日訊問筆錄），甚為詳盡；核與證人謝和東於警、偵
      訊及原審訊問時所證稱：九十一年一月十日下午二時許，我到乙○○住處，看
      見丁○○、蔡鴻彰、薛建一及另一名男子在乙○○住處內，要向乙○○討債，
      當時他們四人中有人說他們出來討沒有不成功的，他們拿乙○○的身分證去影
      印，並拿走乙○○之一千二百元等語相符（見九十一年一月十三日警訊筆錄、
      九十一年二月二十一日偵訊筆錄及原審九十二年二月二十日訊問筆錄）；參諸
      被告丁○○於原審供稱：我與蔡鴻彰、薛建一及另一名不詳姓名之人，於九十
      一年一月十日前往乙○○住處，蔡鴻彰拿乙○○之身分證影印，乙○○有拿出
      一千二百元交給蔡鴻彰等語（見原審九十二年二月二十日訊問筆錄、九十三年
      三月二日審理筆錄）；同案被告薛建一亦於原審供稱：九十一年一月十日，我
      有去乙○○住處，我們希望乙○○幫王炳雄還債，乙○○表示沒錢，並從身上
      拿出一千二百元給蔡鴻彰，後來蔡鴻彰拿乙○○的身分證去影印，表示以後比
      較好找人等語（見原審九十二年二月二十日訊問筆錄），再佐以告訴人乙○○
      當時已向被告等人表示已有多年不見王炳雄，且其沒有錢可以還被告等人，而
      被告等人竟仍拿取告訴人乙○○身上之一千二百元，並索取告訴人乙○○之身
      分證影印，益徵被告丁○○等人確實有脅迫告訴人乙○○甚甲。
（二）又被告丁○○與同案被告蔡鴻彰、薛建一於九十一年一月十三日下午一時五十
      分許，前往告訴人乙○○住處，先由被告丁○○、薛建一下車以手敲打、以腳
      踹住處大門（一樓鐵門），之後被告丁○○、薛建一、蔡鴻彰三人即闖入乙○
      ○住處內，並基於損壞之犯意聯絡，將其住處內之木門鎖用力拉扯，致木門鎖
      損壞等事實，業據告訴人乙○○於偵查中指稱；九十一年一月十三日，三名男
      子直接進入二樓等語；於原審指稱：九十一年一月十三日，我在二樓睡覺，聽
      見有人在敲門，後來我太太到二樓找我，被告丁○○、薛建一及另一名男子（
      指蔡鴻彰）上二樓，我住處一樓要上二樓的木門，被拉壞，門鎖也因此壞掉等
      語（見九十一年十月二十九日偵查筆錄、原審九十二年二月二十日、七月十四
      日訊問筆錄），告訴人丙○於警訊中亦指稱：九十一年一月十三日，有三名男
      子敲我住處大門，我不敢開門，即上二樓找我先生，在二樓樓梯口，即看見丁
      ○○、蔡鴻彰、薛建一三人已進入屋內，並爬上二樓，將（通往二樓）木門門
      栓損壞等語（見九十一年一月十三日警訊筆錄），甚為詳盡，核與證人即據報
      後前往現場處理之警員張欽南所證稱：九十一年一月十三日，我根據民眾到案
      稱有人侵入高雄縣大社鄉○○村○○路四八號，約五分鐘後到達現場，看見被
      告五人在乙○○住處屋簷下，乙○○表示三位男子有進入其住處，我根據乙○
      ○所指拍照，照片是依照乙○○所指遭破壞情形拍照，我拍照時，看見木門門
      鎖有動搖情形，木門已經裂開，木門內之鐵鍊也被拉下來等語相符（見原審九
      十二年七月十四日訊問筆錄），而被告丁○○於原審供稱：九十一年一月十三
      日，告訴人看見我們到場後，將鐵門關起來，我們在外面叫乙○○，並拍打玻
      璃門，我們問乙○○為何將門關起來，乙○○表示會害怕，我們就進入屋內等
      語（見原審九十二年二月二十日、八月二十八日訊問筆錄及九十三年三月二日
      審理筆錄）；同案被告薛建一亦供稱：九十一年一月十三日，告訴人看見我們
      到達後，將鐵門關起來，我們在外面叫乙○○等語（見原審九十二年八月二十
      八日訊問筆錄）；同案告蔡鴻彰亦供稱：告訴人看見我們後，將門關起來，薛
      建一、丁○○下車踹鐵門等語（見原審九十三年三月十二日審理筆錄），復有
      現場照片在卷可稽，足證告訴人乙○○、丙○前述指訴，核與事實相符，堪以
      採信。
（三）綜上所述，被告丁○○前述所辯，顯係事後卸責之詞，不足採信，事證甲確，
      其犯行堪以認定。
二、核被告丁○○於九十一年一月十日未經許可進入告訴人乙○○住宅，並索取財物
    及身分證影本之行為，係犯刑法第三百零六條第一項之無故侵入住宅罪、第三百
    零四條第一項之以脅迫使人行無義務之事罪，被告丁○○與同案被告蔡鴻彰、薛
    建一及不詳姓名之成年人間，就前述犯行，有犯意之聯絡及行為之分擔，均為共
    同正犯。又被告丁○○於九十一年一月十三日，再以用力拍打大門等強暴方式要
    求告訴人乙○○開門，並侵入其住處及損壞通往二樓之木門鎖等行為，核係犯刑
    法第三百零四條第一項之以強暴方式使人行無義務之事罪、第三百零六條第一項
    之無故侵入住宅罪、第三百五十四條之損壞罪，被告丁○○與同案被告蔡鴻彰、
    薛建一間，就此部分犯行，有犯意之聯絡及行為之分擔，亦為共同正犯。被告丁
    ○○先後二次使人行無義務之事之行為，時間相近，犯罪構成要件相同，顯係基
    於概括犯意為之，應依連續犯之規定僅論以一罪，並加重其刑，又其所犯前開刑
    法第三百零四條第一項之以強暴方式使人行無義務之事罪、第三百零六條第一項
    之無故侵入住宅罪、第三百五十四條之損壞罪等三罪間，有方法結果之牽連犯關
    係，應從一重之刑法第三百零四條第一項之以強暴方式使人行無義務之事罪處斷
    。又被告丁○○前曾於八十九年間犯偽造文書罪，經原審法院判處有期徒刑四月
    確定，於九十年三月二十一日執行完畢，此有臺灣高等法院被告全國前案紀錄表
    在卷可稽，五年內再犯有期徒刑以上之本罪，為累犯，應依法加重其刑，並遞加
    之。
三、原審因而適用刑法第二十八條、第五十六條、第三百零六條第一項、第三百零四
    條第一項、第三百五十四條第一項、第五十五條、第四十一條第一項前段、第四
    十七條，罰金罰鍰提高標準條例第一條前段、第二條之規定，並審酌被告丁○○
    為友人討債，不思以正當方式為之，而以侵入住宅、以強暴、脅迫方式，致損害
    告訴人乙○○、丙○之權益，且犯後猶矯飾卸責等一切情狀，量處有期徒刑四月
    ，如易科罰金以三百元折算一日；又以公訴意旨另謂：（一）被告丁○○與同案
    被告蔡鴻彰、薛建一及不詳姓名之成年人，於九十一年一月十日共同前往告訴人
    乙○○位在高雄縣大社鄉○○村○○路四十八號之住處，並限制告訴人乙○○之
    行動，只准坐在客廳椅子，並恐嚇稱：「王炳雄欠我們的錢，你要幫他還，不然
    打死你」等語，又揮動水果刀，用刀拍打桌子，致告訴人乙○○心生畏懼，而任
    被告蔡鴻彰等人上樓翻箱倒櫃，並將告訴人丙○所有之鑽戒、金戒、及腕表各乙
    只取走抵債。（二）又被告丁○○與同案被告蔡鴻彰、薛建一三人復承前犯意，
    於同年一月十三日下午一時三十分許，由蔡鴻彰駕駛ＹＨ－六四七二小自客車，
    共赴告訴人乙○○住處，同案被告蔡鴻彰復限制告訴人乙○○、丙○夫婦二人行
    動，被告丁○○並恐嚇稱：「今天要還八萬元，否則要把你打死」等語，致告訴
    人乙○○夫婦二人心生畏懼，而任由被告丁○○、薛建一二人上樓搜索，嗣告訴
    人丙○乘隙請鄰人報警而查獲，因認被告蔡鴻彰、丁○○前揭所為，另涉犯刑法
    第三百零二條第一項之剝奪行動自由罪、第三百零五條之恐嚇罪嫌云云；本件公
    訴人認被告丁○○涉有前揭犯行，無非係以告訴人乙○○、丙○之指訴為其主要
    論據，惟訊據被告丁○○堅詞否認有何剝奪行動自由或恐嚇之犯行；經查（１）
    告訴人乙○○於警訊時先指稱：九十一年一月十日，四名男子侵入後，其中二名
    男子即上二樓搜索二樓房間云云；後又改稱：九十一年一月十日，四名男子進入
    住處後，丁○○、蔡鴻彰、薛建一三人控制我行動自由，叫我坐在客廳，另一名
    男子持桌上之水果刀拍打，並走上二樓，翻箱倒櫃云云，嗣於偵查時又改稱：九
    十一年一月十日，有二名男子持水果刀揮來揮去，並限制我行動自由云云，惟於
    原審訊問時又改稱：九十一年一月十日，該四名男子進入住處後，即跑上樓云云
    ，顯見告訴人乙○○對於被告丁○○於九十一年一月十日妨害其行動自由部分，
    前後指訴不一，已有瑕疵，而證人謝和東於警訊時證稱：九十一年一月十日下午
    二時許，我經過乙○○住處，並與乙○○打招呼，乙○○招手叫我進入其住處等
    語（見九十一年一月十三日警訊筆錄），於原審訊問時結稱：九十一年一月十日
    當天，我經過乙○○住處，乙○○在住處鐵門處叫我進去屋內，當時乙○○住處
    之鐵門並沒有關上，我進去屋內後，看見乙○○站在牆壁旁，另四名男子（即蔡
    鴻彰、丁○○、薛建一及另一名綽號「成仔」男子）站在乙○○前面靠近鐵門處
    ，該四名男子並未圍著乙○○等語（見原審九十二年八月二十八日訊問筆錄），
    依證人謝和東前揭證詞以觀，告訴人乙○○於證人謝東和行經其住處之際，既尚
    可站立在其住處鐵門處與證人謝和東打招呼，是告訴人乙○○指稱：當時被告丁
    ○○、蔡鴻彰、薛建一等人有控制其行動自由，並限制只准坐在客廳云云，實堪
    置疑；又告訴人丙○於九十一年一月十日當天，並未在場，係事後聽聞告訴人乙
    ○○之陳述，始知被告丁○○等人前去住處等情，業據告訴人丙○於警訊中指陳
    無訛，是告訴人丙○並未親見當時情形甚甲，是關於告訴人乙○○所指稱：被告
    丁○○、蔡鴻彰、薛建一等人拿取丙○所有之金飾、手錶云云，並無其他證據足
    以證甲，尚難僅以告訴人乙○○有瑕疵之指訴，遽為不利被告丁○○之認定。（
    ２）又告訴人乙○○除於九十一年一月十三日警訊中曾指稱：九十一年一月十三
    日當時蔡鴻彰在一樓看管我太太等語，另於偵查中指稱：丁○○、蔡鴻彰、薛建
    一有控制我行動自由等語；而告訴人丙○於偵訊中雖亦指稱：當時情形與我先生
    所言一樣等語，然告訴人乙○○、丙○對於當時被告丁○○與同案被告蔡鴻彰、
    薛建一等人如何限制渠二人之行動自由，均無具體之說甲，告訴人丙○於偵查中
    甚至以：當時情形與我先生所述相同而一語帶過。而告訴人乙○○、丙○於原審
    訊問時，經原審質以：當時情形為何？告訴人乙○○、丙○亦均未提及被告丁○
    ○與同案被告蔡鴻彰、薛建一有何限制渠等行動自由之舉（見原審九十二年二月
    二十日訊問筆錄），況告訴人丙○於原審訊問時指稱：九十一年一月十三日當天
    ，幾位男子進入後，我很害怕就出去外面等語（見原審九十二年二月二十日訊問
    筆錄），是衡之常理，倘被告丁○○等人有限制告訴人丙○之行動，其又如何走
    出門外。另告訴人乙○○於警訊中雖指稱：丁○○向我恐嚇稱要還八萬元，否則
    要把我打死等語，然此部分業經被告丁○○堅詞否認，且除告訴人乙○○之指訴
    外，公訴人並未提出其他證據以資證甲，本院復查無其他積極證據足以證甲被告
    丁○○有此犯行，自難以告訴人乙○○之指訴，遽以認定被告丁○○等人有此犯
    行。（３）綜上所述，本案公訴人認被告丁○○涉犯前揭犯行所舉之證據，尚有
    不足，要屬不能證甲其犯罪，惟因公訴人認被告丁○○此部分與前述科刑部分，
    有方法結果之牽連犯關係，爰不另為無罪之諭知，於理由欄併予敘甲；其認事用
    法，均無不合，量刑亦屬適當，被告丁○○上訴意旨，仍執陳詞，否認犯罪，指
    摘原判決不當，並無理由，應予駁回。
四、原判決對同案被告蔡鴻彰、汪雅竹、黃琤雯部分，已判決確定，本院不予論列。
據上論斷，應依刑事訴訟法第三百六十八條，判決如主文。
本案經檢察官陳國全到庭執行職務。
中      華      民      國    九十三    年      八      月      三      日
                              臺灣高等法院高雄分院刑事第七庭
                                  審判長法官  李春昌
                                        法官  莊飛宗
                                        法官  黃憲文
右正本證甲與原本無異。
檢察官如不服本判決應於收受本判決後十日內向本院提出上訴書狀，其未述上訴理
由者，並得於提起上訴後十日內向本院補提理由書狀（均須按他造當事人之人數附繕
本)「切勿逕送上級法院」。
被告不得上訴
                                      書記官  黃英彥
中    華    民    國      九十三      年      八      月     三   日
附錄：本判決論罪科刑法條：
中華民國刑法第三百零六條
(侵入住居罪)
無故侵入他人住宅、建築物或附連圍繞之土地或船艦者，處一年以下有期徒刑、拘役
或三百元以下罰金。
無故隱匿其內，或受退去之要求而仍留滯者，亦同。
中華民國刑法第三百零四條
(強制罪)
以強暴、脅迫使人行無義務之事或妨害人行使權利者，處三年以下有期徒刑、拘役或
三百元以下罰金。
前項之未遂犯罰之。
中華民國刑法第三百五十四條
毀棄、損壞前二條以外之他人之物或致令不堪用，足以生損害於公眾或他人者，處二
年以下有期徒刑、拘役或五百元以下罰金。
